臺灣板橋地方法院刑事判決　　　　　　　96年度訴字第1907號
公　訴　人　臺灣板橋地方法院檢察署檢察官
被　　　告　甲○○
選任辯護人　溫光雄律師
上列被告因違反毒品危害防制條例案件，經檢察官提起公訴（96
年度毒偵字第3874號）及移送併案審理（臺灣板橋地方法院檢察
署96年度毒偵字第4503號），被告於準備程序中對被訴之事實為
有罪陳述，本院合議庭裁定由受命法官獨任行簡式審判程序，並
判決如下：
   主   文
甲○○施用第一級毒品，處有期徒刑捌月，減為有期徒刑肆月，
如易科罰金，以新臺幣壹仟元折算壹日；又施用第二級毒品，處
有期徒刑肆月，如易科罰金，以新臺幣壹仟元折算壹日，減為有
期徒刑貳月，如易科罰金，以新臺幣壹仟元折算壹日；應執行有
期徒刑伍月，如易科罰金，以新臺幣壹仟元折算壹日。
    事  實
一、甲○○前於民國95年間，因施用第一、二級毒品案件，經臺
    灣桃園地方法院以95年度毒聲字第752號裁定送觀察、勒戒
    後，認無繼續施用毒品之傾向，於95年9 月27日釋放出所，
    並經臺灣桃園地方法院以95年度毒偵字第1735號為不起訴處
    分確定；詎仍不知戒慎，於接受上揭觀察、勒戒執行完畢後
    5 年內，又基於反覆持續施用第一級毒品海洛因之單一行為
    決意，自96年3 月14日起至96年3 月31日上午止，在臺北縣
    鶯歌鎮○○○路230 巷11弄1 衖6 號及臺北縣三重某處等地
    ，以將海洛因摻入香煙內點燃後吸食煙氣之方式，平均1 星
    期施用1 次，反覆多次施用海洛因；另又基於反覆持續施用
    第二級毒品甲基安非他命之單一行為決意，自96年3 月14日
    起，至96年3 月31日，在上址，以將甲基安非他命置於玻璃
    球內燒烤後吸食煙氣之方式，平均1 星期施用1 次，反覆多
    次施用安非他命，嗣先後於如附表所示時地為警查獲（查獲
    時間、查獲機關、查獲地點、扣案物等，均詳如附表所示）
    ，甲○○且均同意接受採尿，經警將其尿液檢體送驗後，均
    各呈嗎啡及甲基安非他命陽性反應。
二、案經臺北縣政府警察局土城分局移送臺灣板橋地方法院檢察
    署檢察官偵查起訴暨臺灣板橋地方法院檢察署檢察官移送併
    案審理。
    理  由
一、認定犯罪事實所憑之證據及理由：
(一)、訊據被告對其在上揭時間、地點反覆多次施用第一級毒品海
    洛因、第二級毒品甲基安非他命之事實，於本院審理中自白
    不諱，而其先後2 次為警查獲時，經警採集之尿液檢體經送
    驗後，均呈嗎啡及甲基安非他命陽性反應，有臺灣檢驗科技
    股份有限公司96年3 月29日、96年4 月24日出具之濫用藥物
    尿液檢驗報告、國道公路警察局第六警察隊96年3 月份移送
    煙毒麻醉藥品人犯尿液檢體編號對照表、臺北縣政府警察局
    土城分局偵辦毒品案尿液編號及姓名對照表各1 份在卷可稽
    ，足徵被告前開自白應與事實相符，可以採信。
(二)、次按觀察、勒戒或強制戒治執行完畢釋放後，5 年內再犯施
    用第一、二級毒品之罪者，檢察官應依法追訴，毒品危害防
    制條例第23條第2 項定有明文。查被告有如事實欄所載觀察
    勒戒紀錄，有臺灣板橋地方法院檢察署檢察官95年度毒偵字
    第1735號不起訴處分書及臺灣高等法院被告前案紀錄表各1
    份附卷足參，是被告於觀察勒戒執行完畢釋放後，5 年內再
    犯本件施用毒品罪，亦甚明確。綜上所述，本件事證已明，
    被告犯行堪以認定。
二、應適用之法律、科刑審酌事由及沒收物之處理：
(一)、核被告所為，係犯毒品危害防制條例第10條第1 項之施用第
    一級毒品罪及同條例第10條第2 項之施用第二級毒品罪，其
    施用前持有第一、二級毒品之低度行為，應各為其後之施用
    高度行為所吸收，均不另論罪。
(二)、按連續犯之規定廢除後，對於部分習慣犯，例如竊盜、吸毒
    等犯罪，是否會因適用數罪併罰而使刑罰過重產生不合理之
    現象乙節，在實務運用上應可參考德、日等國之經驗，委由
    學界及實務以補充解釋之方式，發展接續犯之概念，對於合
    乎接續犯或包括一罪之情形，認為構成單一之犯罪，以限縮
    數罪併罰之範圍，用以解決上述問題，為此次刑法修正刪除
    第56條連續犯規定之立法理由所明載；又立法者針對特定刑
    罰規範之構成要件，已預設其本身係持續實行之複次行為，
    具備反覆、延續之行為特徵，故將之總括或擬製成一個構成
    要件之「集合犯」行為，因刑法評價上為構成要件之行為單
    數，應僅成立一罪。查毒品因具有成癮性、濫用性（此觀毒
    品危害防制條例第2 條之規定自明），立法實務首重以刑事
    處遇方式戒斷行為人毒癮，若無法收其實效，始依法追訴處
    罰（此觀毒品危害防制條例第20、23條之規定即明），故施
    用毒品本身具備反覆、延續之行為特徵，持續多次施用毒品
    始為此類犯罪之典型或常態，於刑法評價上，施用毒品應僅
    成立集合犯一罪（學者林鈺雄著「跨連新舊法之施用毒品行
    為—兼論行為單數與集合犯、接續犯概念之比較」，刊於95
    年7 月本土法學雜誌第84期第141 頁以下，亦採相同之見解
    ）。故有關行為人多次施用毒品之犯罪，本院基於前述施用
    毒品犯行之反覆實行特徵，認為行為人如基於反覆實行之犯
    意，在密切接近之一定時、地，持續實行單次或複次之施用
    毒品行為，應僅成立集合犯一罪。據此，被告業已供承係持
    續施用第一、二級毒品，施用頻率則均為平均每1 星期施用
    1 次，佐以被告前曾因施用毒品之犯行，經觀察、勒戒，卻
    仍無法克制自己，再度於密切接近之時間、地點，施用第一
    、二級毒品多次，顯見被告均係出於反覆、延續施用第一、
    二級毒品之單一行為決意而為本件施用第一、二級毒品犯行
    至明，是在行為概念上，其多次施用毒品海洛因、甲基安非
    他命之行為，應均各評價認係包括一罪之集合犯，較符合社
    會通念及刑法學理。至檢察官雖僅就被告於96年4 月2 日為
    警採尿前回溯26、96小時內之某時，在不詳處所，分別施用
    第一級毒品海洛因、第二級毒品甲基安非他命之犯行提起公
    訴，惟被告其餘如犯罪事實欄所述施用第一、二級毒品犯行
    ，與前揭經起訴論罪部分，各有包括一罪之集合犯關係，且
    經檢察官移送併案審理，即為起訴效力所及，本院自應併予
    審理。又其前開所犯2 罪，犯意各別、行為互殊，自應分論
    併罰。
(三)、爰審酌被告之素行、智識程度、犯罪之動機、目的、手段；
    前已因施用毒品之犯行，經執行觀察、勒戒，仍再為本件犯
    行，及其施用毒品行為對於自身及社會所造成之危害程度非
    輕，暨其施用毒品之次數、頻率、犯後已坦承犯行，態度尚
    佳等一切情狀，就其前開所犯2 罪，分別量處如主文所示之
    刑。又中華民國96年罪犯減刑條例業經立法院制定，並業經
    總統於96年7 月4 日公布，自96年7 月16日起生效，被告本
    件犯行之犯罪時間均在96年4 月24日以前，均合於上開減刑
    條例第2 條第1 項第3 款之規定，且均非同條例第3 條所定
    不得減刑之罪，是就其前開所犯2 罪，均併依上開減刑條例
    規定就其宣告刑，各減其二分之一之刑期，並均諭知如易科
    罰金之折算標準，暨定其應執行之刑，及諭知如易科罰金之
    折算標準，用勵自新。
(四)、另如附表編號1 、2 所示之扣案物品，被告否認為其所有及
    以之供本件施用第一、二級毒品犯罪所用，而與被告同時於
    如附表編號2 所示時、地為警查獲之另案被告周敬桓、潘韋
    興、陳建枋；與被告同時於如附表編號1 所示時、地為警查
    獲之另案被告陳文生於警詢時，均供稱上開扣案物品皆為陳
    文生所有，足徵被告前開所述應可信實，是此部分扣案物品
    既與被告本件施海洛因、甲基安非他命無關，就此部分爰不
    於本案併為沒收或銷燬之諭知，附此敘明。
據上論斷，應依刑事訴訟法第273 條之1 第1 項、第299 條第1
項前段、毒品危害防制條例第10條第1 項、第2 項，刑法第11條
、第51條第5 款，中華民國九十六年罪犯減刑條例第2 條第1 項
第3 款、第7 條、第9 條、第10條第1 項，判決如主文。
本案經檢察官郭季青到庭執行職務。
中　　華　　民　　國　　96　　年　　8 　　月　　8 　　日
　　　　　　　　　刑事第十九庭法  官  陳明偉
以上正本證明與原本無異。
如不服本判決應於送達後10日內向本院提出上訴狀。
                              書記官  強梅芳
中　　華　　民　　國　　96　　年　　8 　　月　　9 　　日
附表：
┌──┬────┬──────┬──────┬──────┬─────┬──────┐
│編號│查獲時間│查獲機關    │查獲地點　　│扣案物品    │起訴、併案│ 備     註  │
│    │        │            │            │            │案號      │            │
├──┼────┼──────┼──────┼──────┼─────┼──────┤
│ 1  │96年3月 │內政部警政署│國道二號公路│第一級毒品海│臺灣板橋地│此部分之扣案│
│    │15日凌晨│國道公路警察│東向15公里處│洛因6包（毛 │方法院檢察│物品被告否認│
│    │1時40分 │局第六警察隊│            │重58.8公克）│署96年度毒│為其所有及與│
│    │許      │            │            │、第二級毒品│偵字第4503│其本件犯行有│
│    │        │            │            │安非他命1包 │號        │關，且與被告│
│    │        │            │            │（毛重1.2公 │          │同時為警查獲│
│    │        │            │            │克）、第一級│          │之另案被告陳│
│    │        │            │            │毒品海洛因2 │          │文生於警詢中│
│    │        │            │            │包、殘渣袋1 │          │坦承上開扣案│
│    │        │            │            │包、美沙酮錠│          │物品為其所有│
│    │        │            │            │9顆         │          │，從而尚無證│
│    │        │            │            │            │          │據可證明此部│
│    │        │            │            │            │          │分扣案物品與│
│    │        │            │            │            │          │被告本件施用│
│    │        │            │            │            │          │海洛因、甲基│
│    │        │            │            │            │          │安非他命有何│
│    │        │            │            │            │          │關連性，爰不│
│    │        │            │            │            │          │併為沒收或銷│
│    │        │            │            │            │          │燬之諭知。  │
├──┼────┼──────┼──────┼──────┼─────┼──────┤
│ 2  │96年4月1│臺北縣政府警│臺北縣鶯歌鎮│第一級毒品海│臺灣板橋地│此部分之扣案│
│    │日晚間7 │察局土城分局│中正三路464 │洛因3包（毛 │方法院檢察│物品被告否認│
│    │時30分許│            │號          │重29公克）、│署96年度毒│為其所有及與│
│    │        │            │            │第二級毒品安│偵字第3874│其本件施用毒│
│    │        │            │            │非他命3包（ │號        │品犯行有關，│
│    │        │            │            │毛重13公克）│          │且與被告同時│
│    │        │            │            │、第一級毒品│          │為警查獲之另│
│    │        │            │            │海洛因1包（ │          │案被告周敬桓│
│    │        │            │            │毛重0.3公克 │          │、潘韋興、陳│
│    │        │            │            │）、第二級毒│          │建枋於警詢時│
│    │        │            │            │品安非他命1 │          │供稱上開扣案│
│    │        │            │            │包（毛重0.3 │          │物品為陳文生│
│    │        │            │            │公克）、第二│          │所有，從而尚│
│    │        │            │            │級毒品安非他│          │無證據可證明│
│    │        │            │            │命2包（毛重 │          │此部分扣案物│
│    │        │            │            │1.1公克）、 │          │品與被告本件│
│    │        │            │            │殘渣袋1個、 │          │施用海洛因、│
│    │        │            │            │分裝袋20 個 │          │甲基安非他命│
│    │        │            │            │、電子磅秤1 │          │有關，爰不併│
│    │        │            │            │台          │          │為沒收或銷燬│
│    │        │            │            │            │          │之諭知。    │
└──┴────┴──────┴──────┴──────┴─────┴──────┘
附錄本案論罪科刑法條全文
毒品危害防制條例第10條第1項、第2項
施用第一級毒品者，處 6 月以上 5 年以下有期徒刑。
施用第二級毒品者，處 3 年以下有期徒刑。
